臺灣高雄地方法院刑事判決　　　　　　 111年度審訴字第62號
聲　請　人　臺灣高雄地方檢察署檢察官
被　　　告　莊育瑋


上列被告因傷害案件，經檢察官聲請以簡易判決處刑（109 年度
偵字第18146 號），本院認不應依簡易判決處刑（原案號：110
年度簡字第3152號），改依通常程序審理，判決如下：
    主  文
本件公訴不受理。
    理  由
一、本件原聲請簡易判決處刑意旨略以：被告莊育瑋因不滿告訴
    人蔡世偉前率人毀損其經營之檳榔攤，竟未經告訴人同意，
    於民國109 年5 月1 日10時許，手持水果刀，無故進入告訴
    人位於高雄市○○區○○路000 巷00號住處，復行至告訴人
    位於2 樓之房間內，基於傷害之犯意，持水果刀朝告訴人身
    體揮砍，告訴人因之受有右前臂割傷、左前臂割傷併肌腱斷
    裂及右頸部挫擦傷等傷害，因認被告涉犯刑法第306 條第1
    項侵入住宅罪嫌及同法第277 條第1 項之傷害罪嫌等語。
二、按起訴之程序違背規定者，應諭知不受理之判決，並得不經
    言詞辯論為之，刑事訴訟法第303 條第1 款、第307 條定有
    明文。此所謂「起訴」，係指案件繫屬於法院之日而言；告
    訴乃論之罪，於偵查中撤回告訴者，應為不起訴處分，如應
    不起訴而起訴者，其起訴之程序即屬違背規定，法院應諭知
    不受理之判決（最高法院90年度台非字第368 號、82年度台
    非字第380 號判決意旨參照）。是以告訴乃論之罪，於偵查
    中經告訴人撤回其告訴，如檢察官疏未注意而起訴者，即屬
    刑事訴訟法第303 條第1 款「起訴之程序違背規定」之情形
    ，法院應諭知不受理之判決。次按刑事訴訟之告訴權，性質
    上屬於人民在公法上之權利，故撤回告訴為訴訟上之意思表
    示，與民法規定之意思表示效果有所不同，且撤回告訴如出
    自撤回告訴人之自由意志而為之意思表示，於其撤回告訴時
    ，即生撤回之效力（最高法院93年度台非字第133 號判決意
    旨參照）。
三、本件被告因傷害等案件，經檢察官聲請以簡易判決處刑（與
    起訴具同一效力），認被告係犯刑法第306 條第1 項侵入住
    宅罪嫌及同法第277 條第1 項之傷害罪嫌，而此2 罪依同法
    第308 條第1 項、第287 條之規定均須告訴乃論。經查，本
    件係於110 年10月28日繫屬於本院，有臺灣高雄地方檢察署
    （下稱高雄地檢署）110 年10月27日雄檢榮冬109 偵18146
    字第1100069964號函及其上之本院收案章戳在卷可稽（見本
    院簡字卷第5 頁）；又本件訴訟繫屬本院前，告訴人業於11
    0 年10月21日具狀向高雄地檢署撤回告訴，有告訴人提出之
    調解案件撤回告訴狀及該狀信封上之高雄地檢署收案戳章附
    卷可考（見偵字卷第65頁至第66頁）。故本案於繫屬本院前
    ，即已欠缺告訴之訴追條件，檢察官原應依刑事訴訟法第25
    2 條第5 款之規定為不起訴處分，今檢察官不及審酌撤回告
    訴而聲請簡易判決處刑，其聲請程序自屬違背規定，爰不經
    言詞辯論，逕為諭知不受理之判決。
四、至告訴人於本案繫屬本院後，固曾陳稱：本來我與被告講好
    彼此都不要再互告，但因被告後來還是告我的朋友，被告亦
    就先前我砸被告檳榔攤之案件向我求償，故本件傷害罪的部
    分我還是要繼續告他，只有撤回侵入住居罪之告訴等語（見
    本院簡字卷第13頁）。然查，告訴人上開所提之撤回告訴狀
    略載為：「主旨：為撤回貴署＿年度＿字第＿＿號告訴人蔡
    世偉與被告莊育瑋間＿＿案件，請  鑒核。說明：該案件告
    訴人業與被告和解，告訴人不欲再追究，請准予撤回告訴，
    告訴人並同意檢察官依職權處分不起訴或為不起訴處分……
    。此致臺灣高雄地方檢察署（冬股）」，其中告訴人與被告
    之姓名均為簽名且蓋有指印，狀末則亦有告訴人之簽名及指
    印，其上復未載明附條件撤回告訴、僅撤回對於特定犯罪事
    實之告訴或其他足以動搖撤回告訴效力之記載，加以其上簽
    名既為告訴人出於自由意志親簽，而該撤回告訴狀亦已送達
    高雄地檢署，足認告訴人應已撤回對被告之本案全部告訴甚
    明，而非僅單純撤回其對被告侵入住宅罪之告訴。況依告訴
    人所執其原先係與被告談妥互不相告等詞，顯見告訴人向高
    雄地檢署提出本件撤回告訴狀時，即有全部撤回對被告本案
    告訴之意思，亦業生撤回對被告全部告訴之效力，則縱被告
    嗣後片面未履行對告訴人之承諾，尚與撤回告訴之訴訟法上
    效力無關，不因告訴人事後反悔、改稱僅撤回其對被告之部
    分告訴，而影響其前開撤回本案全部告訴之效力，是揆諸前
    揭實務意旨，本件仍應諭知不受理之判決。至上開撤回告訴
    狀中固未詳細填載本案於偵查中之案號，然其上既已載明被
    告與告訴人之姓名、偵查檢察官之股別，該狀信封上之收件
    人亦填寫偵查檢察官之股別、姓名，已足資辨別告訴人係針
    對本案撤回其告訴，亦不影響其撤回全部告訴之效力，附此
    敘明。
據上論斷，應依刑事訴訟法第452條、第303條第1款、第307條，
判決如主文。
中    華    民    國   111    年    1     月    25    日
                  刑事第六庭    審判長法  官  陳芸珮
                                      法  官  王雪君
                                      法  官  莊維澤
以上正本證明與原本無異。
如不服本判決應於收受判決後20日內向本院提出上訴書狀，並應
敘述具體理由。其未敘述上訴理由者，應於上訴期間屆滿後20日
內向本院補提理由書(均須按他造當事人之人數附繕本)「切勿逕
送上級法院」。
中    華    民    國   111    年    1     月    25    日
                                      書記官  吳韻芳